臺灣士林地方法院民事裁定           100年度司財管字第35號
聲  請  人  財政部臺北市國稅局
法定代理人  陳金鑑
代  理  人  吳淑盆
            劉郁慧
上列聲請人聲請選任被繼承人陳許月英遺產管理人事件，本院裁
定如下：
    主  文
選任財政部國有財產局臺灣北區辦事處為被繼承人陳許月英（女
，民國○○年○ 月○ 日生，身分證統一編號：Ｚ000000000號，生前
住臺北市大同區○○○路○ 段247 巷9 號，民國97年5 月30日死
亡）之遺產管理人。
准對被繼承人陳許月英之大陸地區以外之繼承人為承認繼承之公
示催告。
被繼承人陳許月英之大陸地區以外之繼承人，應自前項公示催告
最後登載新聞紙之日起1 年2 月內承認繼承。上述期限屆滿，無
繼承人承認繼承時，被繼承人陳許月英之遺產，於清償債權並交
付遺贈物後，如有賸餘即歸屬國庫。
程序費用由被繼承人陳許月英之遺產負擔。
    理  由
一、按繼承開始時，繼承人之有無不明，而無親屬會議或親屬會
    議未於1 個月內選定遺產管理人者，利害關係人得聲請法院
    選任遺產管理人，並由法院依公示催告程序，定6 個月以上
    之期限，公告繼承人，命其於期限內承認繼承，民法第1177
    條、第1178條第1 項、第2 項定有明文。
二、本件聲請意旨略以：被繼承人陳許月英（女，民國○○年○ 月
    ○ 日生，身分證統一編號：Ｚ000000000號，生前住臺北市大
    同區○○○路○ 段247 巷9 號，民國97年5 月30日死亡）於
    死亡時遺有繼承其夫陳長壽之遺產，迄未辦理過戶，初估應
    課稅之淨額為新台幣（下同）506,578,584 元，惟因被繼承
    人之繼承人皆已拋棄繼承，亦未經親屬會議選定被繼承人之
    遺產管理人，致稅捐無法徵起，為保障稅捐計，爰依民法第
    1178條及非訟事件法第149 條規定，聲請選任被繼承人之遺
    產管理人等語，並提出課稅資料參考清單、繼承系統表、戶
    籍謄本、除戶戶籍謄本、遺產稅核定通知書、遺產明細表、
    查詢清單等件為證。
三、經查，被繼承人於97年5 年30日死亡，其繼承人均已拋棄繼
    承，且被繼承人之親屬亦未依上開期限選定遺產管理人，此
    業據聲請人提出戶籍謄本、除戶戶籍謄本等為證，並經本院
    依職權調閱97年度繼字第974 、1045、1060、1103號拋棄繼
    承全案卷核閱無訛，堪信聲請人之主張為真實。聲請人既為
    稅捐徵收機關，自有法律上之利害關係，故本件聲請人聲請
    選任被繼承人之遺產管理人以維其權益，洵屬有據。
四、次查，被繼承人之配偶、父、母、內、外祖父母皆已死亡，
    而其現存之子女、孫子女及兄弟姊妹皆已向法院聲明拋棄繼
    承，並經法院准予備查在案。本院審酌被繼承人之子陳世昌
    到院陳稱：我在民國64年間離開家庭，因為當時我的父親另
    娶二房，生了小孩，要我搬出去住，所以我就出去自立門戶
    ，我也沒有與陳許月英同住，之後我們很少聯絡，只有過年
    過節才會碰面，我不知道被繼承人的財產狀況。另外被繼承
    人的女兒陳美惠當時已經嫁人，比我更早離開家庭，她對被
    繼承人的財產狀況也不了解，她的子女是否清楚我們也無從
    得知等語（見本院100 年8 月1 日非訟事件筆錄），足徵被
    繼承人之子女、孫子女並不知悉被繼承人之債權債務情形，
    又被繼承人之兄弟姊妹等人，生前亦未與被繼承人共同居住
    生活，自難期待未與被繼承人同財共居之兄弟姊妹能夠清楚
    知悉被繼承人生前之資產負債情形，是以，不宜由彼等擔任
    被繼承人之遺產管理人。至本院函詢財政部國有財產局台灣
    北區辦事處擔任本件遺產管理人意願，該處以100 年7 月28
    日台財產北接字第1000019355號函覆並無意願擔任遺產管理
    人等語。惟按無人承認繼承之遺產，於清償債權並交付遺贈
    物後，如有賸餘，應歸屬國庫；又非公用財產，以國有財產
    局為管理機關。民法第1185條、國有財產法第12條分別定有
    明文。國有財產局依法係非公用財產之管理機關，備有財產
    管理之專才，並具相當之公信力，雖其經費支出屬國家資源
    ，但保護無人繼承財產之債權人之權利，亦屬政府之義務，
    且依民法第1177條之立法理由，遺產管理人之指定旨在維護
    公益及被繼承人債權人之利益，顯非以遺產管理人管理遺產
    是否有實質利益為考量。況被繼承人遺有財產，有遺產明細
    表在卷可稽。綜上，本院認財政部國有財產局具有財產管理
    之專業能力，並有相當之公信力，且被繼承人之遺產經公示
    催告程序依法處理後，倘有剩餘即歸屬國庫，自較第三人適
    宜擔任，因認本件以選任財政部國有財產局臺灣北區辦事處
    擔任被繼承人之遺產管理人為宜，爰裁定如主文第1 項所示
    ，並依法為承認繼承之公示催告。
五、依非訟事件法第157條規定，裁定如主文。
六、如不服本裁定，應於裁定送達後10日內，以書狀向本院提出
    抗告狀，並繳納抗告費新臺幣1,000 元。
中    華    民    國   100    年    8     月    26    日
                  家事庭司法事務官